最高法院刑事判決　　　　　　九十四年度台上字第一七００號
　　上　訴　人　甲○○
　　選任辯護人　俞兆年律師
　　上　訴　人　乙○○
　　　　　　　　　　　　之1
上列上訴人等因偽造有價證券案件，不服台灣高等法院中華民國
九十三年十二月二十八日第二審更審判決（九十三年度重上更(三)
字第一七六號，起訴案號：台灣士林地方法院檢察署八十五年度
偵字第三九號），提起上訴，本院判決如下：
    主  文
原判決撤銷，發回台灣高等法院。
    理  由
本件原判決撤銷第一審判決，依連續犯、牽連犯之例，從一重分
別論處上訴人乙○○、甲○○共同連續意圖供行使之用，而偽造
有價證券各罪刑，固非無見。
惟按刑事審判上之共同被告，係為訴訟經濟等原因，由檢察官或
自訴人合併或追加起訴，或由法院合併審判所形成，其間各別被
告及犯罪事實仍獨立存在。故共同被告對於其他共同被告之案件
而言，為被告以外之第三人，本質上屬於證人，為確保被告對證
人之詰問權，證人於審判中，應依法定程序，到場具結陳述，並
接受被告之詰問，其陳述始得作為認定被告犯罪事實之判斷依據
。本件原審於民國九十三年十二月十四日審判時，就上訴人甲○
○部分調查共同被告乙○○時，未依上開說明適用人證之調查程
序，俾使共同被告乙○○立於證人之地位而為陳述，致有不當剝
奪甲○○對於具證人適格之乙○○之正當詰問權，其所踐行之訴
訟程序難謂適法。且原判決對於乙○○之供述證據，如何具有證
據能力，並未說明其理由, 逕採其供述，資為論斷甲○○犯罪之
證據，並有判決不適用法則之違誤。其對上訴人乙○○部分調查
共同被告甲○○時，亦然。揆之首開說明，難謂適法。又本件上
訴人等主張：甲○○與鄭中邦情同父女，平時常代理鄭中邦處理
日常生活之事務，其於鄭中邦生前即經常為鄭中邦書立文件並代
簽支票，例如有關台北市銀行福港分行鄭中邦帳號二０九八－二
帳戶之支票存款開戶申請書、往來約定書、印鑑卡等均由甲○○
填寫，而對保欄則為鄭中邦所親筆簽名，足見鄭中邦確有授權甲
○○處理本件支票、本票事宜，並有已兌現之支票共十九張在卷
可證，復據鄭中邦之四哥鄭季康、三嫂吳尚蘭、四嫂杜冠華等人
供證在卷，且鄭中邦生前於八十三年八月十六日親立遺囑載明：
「余身患重病，今日住進台北榮民總醫院，若有不測，余身後全
部財產，委由義女甲○○繼承並全權處理，任何人不得異議」等
語，甲○○復於鄭中邦死後，另匯寄美金二萬元予告訴人鄭翁雙
吉等情，足認上訴人等並無圖謀鄭中邦遺產之不法意圖云云，雖
原判決認不足為上訴人等有利之認定，已在判決內說明其證據取
捨及判斷之理由。但本件如係甲○○以其平日照顧鄭中邦生活起
居及代理日常生活事務多年，而鄭中邦生前又已立遺囑表明由甲
○○繼承其全部財產並全權處理其遺產，乃甲○○為確保其對鄭
中邦全部遺產之權益，始與乙○○有本件原判決所認定之犯行等
情，苟屬無訛，甲○○不思循合法之途徑，固屬不該，但究與甲
○○對鄭中邦之遺產全無何權利而有不法所有之意圖有別，能否
謂甲○○全係出於為自己不法所有而「圖謀」鄭中邦之遺產，不
無疑問。且依原判決之認定，鄭中邦之妻女早於七十年間即赴美
定居，由甲○○照顧（在台）鄭中邦生前之生活起居及代理其日
常生活之事務，期間自七十六年間起至八十三年底，長達七、八
年之久，本件依其犯罪情狀觀察，客觀上是否有顯可憫恕之情形
，有無刑法第五十九條規定酌量減輕其刑及緩刑之適用，均非無
再行審認之必要。上訴意旨指摘原判決不當，尚非全無理由，應
認仍有撤銷發回更審之原因。
據上論結，應依刑事訴訟法第三百九十七條、第四百零一條，判
決如主文。
中　　華　　民　　國　九十四　年　　四　　月　　七　　日
                      最高法院刑事第六庭
                          審判長法官  莊　登　照
                                法官  洪　明　輝
                                法官  黃　一　鑫
                                法官  魏　新　和
                                法官  林　秀　夫
      本件正本證明與原本無異
                                      書  記  官
中　　華　　民　　國　九十四　年　　四　　月　 十三 　日
                                                      Ｌ
